【裁判字號】    90,上訴,463
【裁判日期】    900713
【裁判案由】    誣告
【裁判全文】
臺灣高等法院刑事判決                              九十年度上訴字第四六三號
    上  訴  人
    即  自訴人  鄭郁韾
    自訴代理人  戊○○
    被      告  己○○
    選任辯護人  潘昭仙
                盧柏岑
右上訴人因被告誣告案件，不服臺灣臺北地方法院八十八年度自字第七四六號，中華
民國八十九年十一月三十日第一審判決，提起上訴，本院判決如左：
    主  文
原判決撤銷。
己○○意圖他人受刑事處分，向該管公務員誣告，處有期徒刑參月，緩刑貳年。
    事  實
一、己○○係香港商荷蘭營養女神有限公司臺灣分公司（以下稱辛○○○○司）之負
    責人，為報復鄭郁韾至行政院公平交易委員會（下簡稱為公平會）作證不利於辛○○○○司，明知鄭郁韾已於離職時將員工訓練手冊（P.O.A.行動計劃）及詢答
    手冊（Q & A 問與答）交還該公司，卻誣指鄭郁韾未交還其所持有之員工訓練手
    冊（P.O.A.行動計劃）及詢答手冊（Q & A 問與答），意圖為自己或第三人不法
    所有而侵占業務上持有他人之物，構成業務上侵占罪，於民國八十七年十二月十
    九日具狀臺灣臺北地方法院對於鄭郁韾提起自訴。上開指訴業經臺灣臺北地方法
    院於八十八年四月十二日以八十八年度自字第五號判決鄭郁韾無罪，己○○不服
    ，復以辛○○○○司之負責人名義聲明上訴，經本院於八十八年六月九日以八十
    八年度上易字第二○三二號判決駁回上訴確定。
二、案經鄭郁韾提起自訴。
    理  由
壹、有罪部分：
一、按「刑法第一百八十條（現行法第一百六十九條）之該管公務員，係指有偵察犯
    罪或有受理審判之職權而言」；次按「刑法第一百八十條（現行法第一百六十九
    條）第一項之誣告罪，以意圖他人受刑事或懲戒處分，向該管公務員誣告為構成
    要件，故該項犯罪，不特須指出其具體事實，足以使人受刑事或懲戒處分，且須
    明知其為虛偽，具有故意構陷之情形始能成立」；又按「誣告罪之成立以意圖他
    人受刑事處分或懲戒處分，而為虛偽之告訴告發報告者為要件。所謂虛偽係指明
    知無此事實故意捏造而言」，最高法院分別著有十九年上字第一五五九號、二十
    二年上字第三三六八號及四十年臺上字第八八號判例足資參照。又告訴人所訴事
    實不能證明其係屬實，在對於被訴人為不起訴處分確定者，固不能謂告訴人因此
    即應負誣告罪責，然此必以告訴人有出於誤會或懷疑被訴人有此事實，或對其事
    實張大其詞而為申告之情形，始足以當之，若告訴人以自己親歷被害事實，堅指
    被訴人有犯罪行為，指名向該管公務員告訴，經不起訴處分，認被訴人無此犯罪
    事實者，即不能謂告訴人不應負誣告罪責，最高法院亦著有三十二年度上字第一
    八四號判例可參。
二、訊據被告己○○固不否認於八十七年十二月十七日代表辛○○○○司對自訴人庚○○提起前開自訴，然堅詞否認有何誣告之犯行，辯稱：其提起前開訴訟所陳述
    之事實均係基於確實之事實證據或因而致生合理之懷疑，並無虛捏事實之情形等
    語。惟查：
（一）被告己○○曾於八十七年十二月十九日以辛○○○○司負責人名義認自訴人鄭
      郁韾未交還其所持有之員工訓練手冊（P.O.A.行動計劃）及詢答手冊（Q & A
      問與答），意圖為自己或第三人不法所有而侵占業務上持有他人之物，構成業
      務上侵占罪，具狀臺灣臺北地方法院對於鄭郁韾提起自訴。上開指訴業經臺灣
      臺北地方法院於八十八年四月十二日以八十八年度自字第五號判決鄭郁韾無罪
      ，己○○不服，復以辛○○○○司之負責人名義聲明上訴，經本院於八十八年
      六月九日以八十八年度上易字第二○三二號判決駁回上訴確定，有自訴狀、臺
      灣臺北地方法院八十八年度自字第五號判決及本院八十八年度上易字第二○三
      二號判決各乙份在卷足考。
（二）被告於本院調查中指稱該公司所提供業務人員之「寶貝樂上巿訓練」手冊內容
      解釋包括：１‧至５‧寶貝樂系列奶粉產品及其他競爭產品之介紹（見本院卷
      第四十九頁被上證一「寶貝樂上巿訓練」手冊內容之第一項至第五項）、６‧
      行動計劃（P.O.A.）、７‧「寶貝樂」產品價格表及一九九六年第一季 Sales
      Target、８‧Chain Store 銷售計劃、９‧ＮＳＲ組織編制、１０‧婦產科、
      小兒科醫院資料表、１１‧常見育嬰問題手冊（Q & A）、 １２‧工作規則、
      １３‧職工退休辦法、１４‧員工私有車輛供公司業務使用約定書、１５‧業
      務人員各項津貼之報支標準及憑證規定，共計十五項（見本院卷第四十九頁）
      ，而自訴人則認「寶貝樂上巿訓練」手冊內容僅包括１‧至５‧項，「P.O.A.
      」、「Q.A.」與訓練手冊均屬獨立不同之物件，則「P.O.A.」究否即為訓練手
      冊，雙方固有爭議，惟被告於八十七年十二月十九日所提自訴狀事實欄第五項
      ，引用自訴人受訓筆記紀錄「P.O.A.、Q.A.」離職應繳回」之記載，指訴：「
      鄭麗美（即自訴人鄭郁韾原名）於自訴人公司任職期間持有公司發給業務人員
      之員工訓練手冊（P.O.A.行動計劃）及詢答手冊（Q & A 問與答），該等資料
      為自訴人公司所有，於員工受訓時均明確告知離職時須繳回：：」等語（參見
      被告所提自訴狀事實欄第五項），其中P.O.A.（行動計劃）無論是否即為員工
      訓練手冊或屬員工訓練手冊之一部份，被告所指離職應繳回而為自訴人業務侵
      占之標的，顯係指行動計劃（P.O.A.）及詢答手冊（Q & A） 資料，甚明。至
      於其他資料是否屬員工訓練手冊之內容或與員工訓練手冊是否屬獨立之物件，
      則與本件被告是否涉及誣告業務侵占之犯行無涉，殆無深究之必要。
（三）依被告所提出之自訴人「離職移交清單」之記載，自訴人確實已於八十五年四
      月五日繳回P.O.A.及 Q & A等資料無訛，此有離職移交清單附卷可稽（見原審
      卷第二四八頁）。被告雖辯稱：「自訴人於八十五年三月三十一日離職，卻遲
      至八十五年四月五日才繳回P.O.A.及 Q & A、客戶資料／帳單，可證自訴人確
      實未將員工訓練手冊繳回」云云（見原審卷第二四三頁）。然依前開「離職移
      交清單」所載，自訴人至遲已於八十五年四月五日繳回P.O.A.及 Q & A及其他
      應繳回之資料，且經部門經理及總經理（即被告己○○）之簽核無訛，並核發
      卷附之離職證明書乙份交自訴人收執，參以自訴人於八十五年三月三十日已離
      職，並於同年四月五日取得被告公司所核發之離職證明書，顯見自訴人應已依
      被告公司規定辦理離職手續，包括應繳回公司之文件，經被告公司審查後始離
      職，如自訴人仍持有被告公司所有應繳回之訓練手冊未繳回，被告公司豈會出
      具離職證明書？由此益證自訴人確實已將員工訓練手冊繳回該公司至明，被告
      身為總經理並在自訴人繳回P.O.A.及 Q & A、客戶資料／帳單等件之「離職移
      交清單」上簽認，此為被告親身經歷之事實，自無不知之理，竟反乎事實指自
      訴人鄭郁韾意圖為自己或第三人不法所有而侵占業務上持有他人之物，未交還
      其所持有之員工訓練手冊（P.O.A.行動計劃）及詢答手冊（Q & A 問與答），
      而予以侵占云云，顯屬虛捏，洵可認定。
（四）另被告於原審調查時亦自承：「就算員工有繳回（員工訓練手冊），也可以先
      行影印留底」等語（見原審卷第二三八頁），本院調查中復供稱：寶貝樂上市
      訓練手冊之內容，部分資料是是陸陸續續由講師補發：：都是影本（見本院卷
      第一九六頁），又依被告所稱P.O.A.及 Q & A是寶貝樂上市訓練手冊之一部份
      ，則被告公司發給業務人員之P.O.A.（行動計劃）及詢答手冊（Q & A 問與答
      ），自亦屬影本，核與自訴人於本院調查中陳稱：「（有無寶貝樂上市訓練手
      冊正本？）只有影本」等語相吻合（見本院卷第一九五頁、第一九六頁）。顯
      見該公司所影印發給之「影本」，其性質乃依「原本」製作之「正本」，而此
      「正本」即應繳回於該公司之文件。是被告縱自公平會卷宗內發現留有該公司
      之P.O.A.及 Q & A或其他員工訓練手冊之證據資料，其可能原因多端；惟自訴
      人已辦妥離職手續，並繳回P.O.A.及 Q & A、客戶資料／帳單等文件，業經被
      告於「離職移交清單」上簽認無訛，已如前述，則公平會卷宗內所出現該公司
      之P.O.A.及 Q & A或其他員工訓練手冊等資料，即非自訴人「應繳回」且「已
      繳回」該公司之「正本」文件。是自訴人既「已繳回」前開「正本」文件，尚
      無侵占「已繳回」之前開「正本」文件之可能，當為被告所明知，亦無相當理
      由足使被告產生公平會卷宗內所留有該公司之P.O.A.及 Q & A或其他員工訓練
      手冊之證據資料，係自訴人侵占離職後「應繳回」之被告公司之「正本」文件
      資料後所交付之合理懷疑。矧公平會卷宗內並無被告自訴狀內所指之  P.O.A.
      及  Q & A 資料，則被告己○○於八十七年十二月十九日以辛○○○○司負責
      人名義認自訴人鄭郁韾未交還其所持有之員工訓練手冊（P.O.A.  行動計劃）
      及詢答手冊（Q & A 問與答），意圖為自己或第三人不法所有而侵占業務上持
      有他人之物，構成業務上侵占罪，具狀臺灣臺北地方法院對於鄭郁韾提起自訴
      ，自屬虛捏構陷。被告辯稱其所指訴之「犯罪事實」係基於合理之懷疑云云，
      要無足採。
（五）末查，案外人端強實業有限公司（簡稱端強公司）先前代理經銷荷蘭來福公司
      （Lympf B ˙ V）生產之BEBELAC  系列嬰兒奶粉，當時係以「安琪兒」為中
      文名稱在市場上行銷，荷蘭來福公司於八十四年底終止與端強公司間之代理關
      係，將 BEBELAC  系列嬰兒奶粉之中文名稱改為「寶貝樂」，並授權被告公司
      繼續在台灣代理行銷  BEBELAC 系列嬰兒奶粉，端強公司於八十五年七月十一
      日，以被告公司分析比較端強公司所行銷，由法國聯合製藥公司製造之「安琪
      兒」奶粉與自訴人所代理行銷之「寶貝樂」奶粉之成分，涉及製作不實之比較
      廣告為由，行政院公平交易委員會提出檢舉，經公平會函詢馬偕醫院覆知未曾
      收受被告公司製作知分析表後，公平會原擬不處分結案，嗣由端強公司請求公
      平會以自訴人擔任證人，由端強公司偕同自訴人至公平會陳述，致公平會在八
      十七年初以（八七）公處字第Ｏ四五號處分書（見原審被證六），認定荷蘭辛○○○○司對端強公司「安琪兒」奶粉成分敘述不實，違反公平法第二十四條
      規定而予以處分，此為被告以辛○○○○司代表人身分所提自訴狀所明載，被
      告復於本院調查中指稱自訴人應徵被告公司時刻意隱瞞避其曾任職於同為奶粉
      業之端強公司及豪強公司之資歷，又於上開端強公司檢舉被告公司案件中出面
      作證，而懷疑其到被告公司任職之目的云云（見本院卷內所附被告九十年六月
      五日答辯續狀伍），而自訴人提出自訴距被告離職已數年有餘，可知自訴人無
      非因公平會決議處分後始認被告涉嫌侵占其於任職期間所持有之訓練手冊（
      P.O.A.  行動計劃）及詢答手冊（Q & A 問與答），其所為追訴顯係因遭公平
      會處分所為之報復行為，其具有誣告之犯意，至臻明顯。
（六）綜上所陳，被告既「明知」自訴人確實已繳回員工訓練手冊（P.O.A.  行動計
      劃）及詢答手冊（Q & A 問與答）之事實，卻虛捏自訴人未將 P.O.A. 及詢答
      手冊（Q & A 問與答）繳回」等情，並據此向法院提起自訴，請求究辦自訴人
      涉犯「侵占罪」之刑責，應非出於誤會或合理懷疑而誤告。本件關於此部分之
      事證已臻明確，被告犯行洵堪認定，應依法論科。
三、核被告前開所為係犯刑法第一百六十九條第一項之誣告罪。
四、原審不察，就此部分遽論被告並無誣告自訴人涉犯「侵占罪」之犯行，而為被告
    無罪之諭知，自有未當。自訴人上訴意旨，執以指摘原判決此部分不當，為有理
    由。原判決既有可議，即屬無可維持，應由本院予以撤銷改判。爰審酌被告之犯
    後未能坦承犯行，所為對自訴人造成損害程度，犯罪動機、犯罪手段等一切情狀
    ，量處如主文第二項所示之刑。次查，被告未曾受有期徒刑以上刑之宣告，有臺
    灣高等法院檢察署刑案紀錄簡覆表乙份附卷可稽，其因一時短於思慮，致觸犯本
    案犯行，經此起訴審判之教訓後，均當知所警惕，而無再犯之虞，本院認對被告
    所宣告之刑，以暫不執行為適當，爰諭知緩刑二年，用啟自新。
貳、不另為無罪諭知部分：
一、自訴意旨另以：被告己○○係辛○○○○司之負責人，明知自訴人庚○○並未向
    戶政機關謊報身分證遺失補發新證，亦未以鄭麗美之舊名為不實陳述，竟於民國
    八十七年十二月十七日由被告代表該公司，以虛構之上開事實誣告自訴人觸犯刑
    法第二百十四條之使公務員登載不實罪嫌，而向臺灣臺北地方法院提起自訴，嗣
    經臺灣臺北地方法院八十八年度自字第五號及臺灣高等法院八十八年度上易字第
    二○三二號判決無罪確定，被告在毫無根據，亦無合理懷疑之情形下虛構上開情
    節，顯涉犯誣告罪嫌等語。
二、按犯罪事實應依證據認定之，無證據不得推定其犯罪事實。又不能證明被告犯罪
    者，應諭知無罪之判決，刑事訴訟法第一百五十四條、第三百零一條第一項分別
    定有明文。又被害人所述被害情形如無瑕疵可指，而就其他方面調查又與事實相
    符，其供述始足據為判決之基礎；且自訴人之指訴，係以使被告受刑事訴追為目
    的，是其陳述是否與事實相符，仍應調查其他證據以資審認（最高法院三十二年
    上字第六五七號、五十二年臺上字第一三○○號判例參照）。又事實之認定，應
    憑證據，如未能發現相當證據，或證據不足以證明，自不能以推測或擬制之方法
    ，為裁判基礎；又認定犯罪事實所憑之證據，雖不以直接證據為限，間接證據亦
    包括在內；然而無論直接或間接證據，其為訴訟上之證明，須於通常一般之人均
    不致有所懷疑，而得確信其為真實之程度者，始得據為有罪之認定，倘其證明尚
    未達到此一程度，而有合理之懷疑存在時，事實審法院復已就其心證上理由予以
    闡述，敘明其如何無從為有罪之確信，因而為無罪之判決，尚不得任意指為違法
    ，最高法院四十年台上字第八六號及七十六年台上字第四九八六號分別著有判例
    可資參照。次按，刑法第一百六十九條第一項之誣告罪，以意圖他人受刑事或懲
    戒處分，向該管公務員誣告為構成要件，故該項犯罪，不特須指出其具體事實，
    足以使人受刑事或懲戒處分，且須明知其為虛偽，具有故意構陷之情形始能成立
    ，若係出於誤會或懷疑有此事實而為申告，以致不能證明其所訴之事實為真實，
    或係所告尚非全然無因，衹因缺乏積極證明致被誣告人不受訴追處罰者，縱被訴
    人不負刑責，而告訴人本缺乏誣告之故意，自難成立誣告罪名，最高法院二十二
    年度上字第三三六八號、四十三年度台上字第二五一號及四十四年度台上字第八
    九二號分別著有判例可資參照。再者，刑法上誣告罪之成立，在主觀方面，固須
    申告者有使人受刑事或懲戒處分之意思，在客觀方面，尤須所虛構之事實足使被
    誣告人有受刑事或懲戒處分之危險，若申告他人有不法行為，而其行為在刑法上
    並非構成犯罪，則被誣告者既不因此而有受刑事訴追之虞，即難論申告者以誣告
    之罪，最高法院二十年度上字第一七○○號著有判例。
三、本件自訴人認被告此部分亦涉有刑法第一百六十九條第一項之誣告犯行，無非以
    其指述及臺灣臺北地方法院八十八年度自字第五號之自訴狀、臺灣臺北地方法院
    八十八年度自字第五號、臺灣高等法院八十八年度上易字第二○三二號之判決書
    為其主要論據。訊據被告己○○固不否認於八十七年十二月十七日代表辛○○○○司對自訴人庚○○提起前開自訴，然堅詞否認有何誣告之犯行，辯稱：其提起
    前開訴訟所陳述之事實均係基於切實之事實證據或因而致生合理之懷疑，並無虛
    捏事實之情形等語。惟查：
（一）被告己○○曾代表辛○○○○司於八十七年十二月十九日以自訴人庚○○涉犯
      刑法第二百十四條之使公務員登載不實罪嫌而向臺灣臺北地方法院提起自訴，
      嗣經臺灣臺北地方法院八十八年度自字第五號及臺灣高等法院八十八年度上易
      字第二○三二號判決自訴人庚○○無罪確定等事實，業經被告己○○供明在卷
      ，復經原審依職權調閱上開卷宗查明無訛，並有自訴人所提出之上開判決書及
      自訴狀影本各一份附卷可稽。又自訴人庚○○原名鄭麗美，其於八十五年五月
      五日因特殊原因申請更名為庚○○，同年六月六日獲准，同年六月八日登記，
      迄至八十六年八月二十一日前往公平會為檢舉人端強公司檢舉辛○○○○司違
      反公平交易法案件做證時，仍以「鄭麗美」之名義陳述並製作筆錄等情，亦經
      自訴人庚○○自承在卷，復經本院依職權向公平會調閱上開卷宗查閱無誤，並
      有自訴人之戶籍謄本及上開筆錄一份在卷可稽，足見自訴人庚○○於八十六年
      八月二十一日確曾以「鄭麗美」之名義擔任上開檢舉案件之證人無訛。
（二）次查，依「行政院公平交易委員會調查案件應行注意事項」之規定：「通知陳
      述人到場時，應通知陳述人應攜帶之證件，並在陳述人報到時，負責受理報到
      之人應查驗其身分，且於製作筆錄時，在陳述紀錄之基本資料欄，應查驗身分
      證明後詳實填載」；而本件自訴人於八十六年八月二十一日所為之筆錄，其中
      有關陳述人基本資料欄係以「鄭麗美」之名義為填載，並於陳述人簽名欄以「
      鄭麗美」之名義署名，此有上開筆錄可資對照〔見外放之公平會第○三七一－
      一號卷（一）〕，是被告於上開自訴狀內所稱自訴人以「鄭麗美」名義陳述並
      簽名之事實，自難謂有何虛捏或不實之情事。況就上開筆錄之製作形式觀之，
      自足以使人產生自訴人庚○○當時確曾提供「鄭麗美」身分證明文件之懷疑；
      又核對身分證件本為查驗身分之一般程序，雖證人即公平會之承辦人員甲○○
      於臺灣臺北地方法院八十八年度自字第五號案件調查中證稱：自訴人當日並未
      提供任何身分證件等語，徵諸上開筆錄既未記載自訴人未提出身分證明文件亦
      未記載自訴人提供何種身分證明文件（見臺灣臺北地方法院八十八年度自字第
      五號卷第一一八頁），參以自訴代理人戊○○律師於原審調查中陳稱：「證人
      甲○○係於被告提起自訴後始為上開證詞，且就公平會資料中亦無從得悉自訴
      人當日為何未以改名後之姓名做證」等語（見原審卷第一八六頁），足認被告
      己○○於提起自訴時，確實「不知」自訴人並未出示身分證而作證等情。因此
      ，被告己○○基於前開事實，「誤認」自訴人乃攜帶已報失之舊身分證至公平
      會作證，遂反推自訴人有謊報身分證遺失之情事，雖屬臆測之詞，然在被告當
      時所取得有限之書面資料下，其推論過程尚稱合理，尚難認有何「明知不實」
      故意虛捏之情事。
（三）自訴人上訴意旨略稱：身分證明文件並不限於身分證，可以其他文件取代，自
      訴人至公平會陳述之筆錄並未記載自訴人提出何種身分證明文件，被告既無法
      證明自訴人至公平會作證係使用「鄭麗美」之舊身分證，自不得憑空臆測自訴
      人持用未繳回之舊身分證接受訪談，更羅織自訴人「謊報身分證遺失」之情云
      云。惟查，核對身分時，固以出示國民身分證為原則，以駕駛執照等其他證明
      文件代替身分證，乃屬例外，自訴人以例外情況否定通常以身分證核對身分之
      程序，顯不足採。被告基於前開通常身分查驗程序，合理推測自訴人係持「鄭
      麗美」之身分證件至公平會陳述，自無「明知」而「虛偽」之可言；另查，自
      訴人於八十五年六月十一日「換證」（見原審卷第八十六頁），依國民身分證
      製發及管理要點第六條規定，自訴人於「換證」時應繳回舊證，由戶政事務所
      作廢。質言之，自訴人於改名「換證」後應無持有「鄭麗美」名義之身分證之
      可能，而自訴人在改名「換證」一年多後，仍以「鄭麗美」之名義陳述，自足
      使人產生其曾「謊報身分證遺失」而仍持有「鄭麗美」名義之身分證之合理懷
      疑（即：如未報失補發，如何能持有「鄭麗美」名義之身分證？）。而自訴人
      庚○○本為鄭麗美，二人為同一人，是自訴人以「鄭麗美」簽名，並無礙其身
      分之真正，尚無可議之處，被告對其身分之真實性亦未加質疑，僅因誤會自訴
      人持用「鄭麗美」名義之身分證至公平會接受訪談，懷疑自訴人於改名「換證
      」後仍持有「鄭麗美」名義之身分證，有「謊報身分證遺失」之嫌，其懷疑即
      非全然無因，要難指為虛偽構陷，自不得僅因被告不能證明自訴人犯罪而提起
      訴訟，遽論以誣告刑責。
（四）又查，自訴人庚○○於八十六年八月二十一日公平會調查中所稱乙○○、丁○○及丙○○曾持營養分析表前往推銷乙節〔見外放之公平會第○三七一－一號
      卷（一）〕，核與乙○○、丁○○及丙○○於八十七年十月二十二日臺灣臺北
      地方法院八十六年度重訴字第一五九二號案件調查中所證述內容不符，亦經原
      審依職權調閱上開民事卷宗查明無誤（見原審卷第一七六頁、第一七七頁，臺
      灣臺北地方法院八十六年度重訴字第一五九二號卷筆錄影本附卷），並有該次
      言詞辯論筆錄可資對照，而被告己○○依據自訴人與上開證人等間顯有出入之
      證述，認為自訴人庚○○於公平會調查中所為前開陳述有所不實，顯非出於憑
      空捏造。況就臺灣臺北地方法院八十八年度自字第五號及臺灣高等法院八十八
      年度上易字第二○三二號判決理由觀之，無非認定自訴人庚○○於公平會調查
      中所為之前開陳述，尚有待於公平會加以審查取捨，核與刑法第二百十四條之
      構成要件不符，則被告向法院申告自訴人庚○○於公平會有陳述不實之不法行
      為，而所稱之不法行為於刑法上既不構成犯罪，客觀上即無使自訴人受刑事處
      分之危險，揆諸前開說明，被告就此部分縱向法院申告（提起自訴），其申告
      仍無構成誣告罪之餘地。
（五）綜上所述，被告己○○於上開案件中關於此部分所指述之事實既非憑空捏造，
      或其申告客觀上並無使自訴人受刑事處分之危險，自難僅以該案件嗣經臺灣臺
      北地方法院及臺灣高等法院判決自訴人無罪確定，遽為不利於被告之認定。此
      外，復查無其他積極證據足資證明被告己○○關於此部分有何誣告之犯行，依
      前開之說明，原應為被告無罪之諭知；然自訴意旨認此部分與前開有罪部分僅
      構成一誣告罪，爰就此部分不另為無罪之諭知。
據上論斷，應依刑事訴訟法第三百六十九條第一項前段、第三百六十四條、第二百九
十九條第一項前段，刑法第一百六十九條第一項、第七十四條第一款，判決如主文。
中      華      民      國    九十    年      七      月       十三     日
                              臺灣高等法院刑事第二十二庭
                                  審判長法  官  許  正  順
                                        法  官  莊  明  彰
                                        法  官  邱  同  印
右正本證明與原本無異。
如不服本判決應於收受送達後十日內向本院提出上訴書狀，其未敘述上訴之理由者並
得於提起上訴後十日內向本院補提理由書（均須按他造當事人之人數附繕本）。
                                        書記官  莊  昭  樹
中      華      民      國    九十    年      七      月       十六   日
附錄：本判決論罪科刑法條全文
刑法第一百六十九條第一項
意圖他人受刑事或懲戒處分，向該管公務員誣告者，處七年以下有期徒刑。


司法院資訊處製作；財團法人民間司法改革基金會備份。
